【裁判字號】    97,上訴,2048
【裁判日期】    980114
【裁判案由】    懲治走私條例
【裁判全文】
臺灣高等法院高雄分院刑事判決        97年度上訴字第2048號
上  訴  人
即  被  告  丙○○
選任辯護人  陳正男律師
            朱淑娟律師
            侯勝昌律師
上列上訴人因懲治走私條例案件，不服臺灣高雄地方法院97年度
審訴字第513 號中華民國97年10月29日第一審判決（起訴案號：
臺灣高雄地方法院檢察署96年度偵字第27313 、27903 、31849
號），提起上訴，本院判決如下：
     主  文
上訴駁回。
     理  由
一、按不服地方法院之第一審判決而上訴者，須提出上訴書狀，
    並應敘述具體理由，上訴書狀未敘述上訴理由者，應於上訴
    期間屆滿後20日內補提理由書於原審法院。逾期未補提者，
    原審法院應定期間先命補正。但上訴書狀已敘述理由，惟所
    敘述者非屬具體理由，則屬不符上訴之法定程式，由第二審
    法院以其上訴不合法律上程式，判決駁回，不生定期命補正
    之問題，刑事訴訟法第350 條第1 項、第361 條、第362 條
    、第367 條定有明文。
二、按上開所稱具體理由，係指須就不服之判決為具體之指摘而
    言，如僅泛稱原判決認事用法不當或採證違法、判決不公等
    ，均非具體理由（法院辦理刑事訴訟案件應行注意事項第16
    2 點參照）；復按所謂具體理由，必係依據卷內既有訴訟資
    料或提出新事證，指摘或表明第一審判決有何採證認事、用
    法或量刑等足以影響判決本旨之不當或違法，而構成應予撤
    銷之具體事由，始克當之（例如：依憑證據法則具體指出所
    採證據何以不具證據能力，或依憑卷證資料，明確指出所為
    證據證明力之判斷如何違背經驗、論理法則）；倘僅泛言原
    判決認定事實錯誤、違背法令、量刑失之過重或輕縱，而未
    依上揭意旨指出具體事由，或形式上雖已指出具體事由，然
    該事由縱使屬實，亦不足以認為原判決有何不當或違法者（
    例如：對不具有調查必要性之證據，法院未依聲請調查亦未
    說明理由，或援用證據不當，但除去該證據仍應為同一事實
    之認定），皆難謂係具體理由，俾與第二審上訴制度旨在請
    求第二審法院撤銷、變更第一審不當或違法之判決，以實現
    個案救濟之立法目的相契合，並節制濫行上訴」（最高法院
    97年度台上字第892 號判決意旨參照）。是如上訴理由書狀
    並未依據卷內訴訟資料，具體指摘原判決認事用法有何違法
    或不當之情形，即屬上訴未敘述具體理由。
三、上訴人即被告丙○○因犯懲治走私條例第2 條第1 項私運管
    制物品進口逾公告數額罪，經原審判決有期徒刑1 年。經被
    告於97年11月14日具狀提起上訴，而此上訴狀未敘明理由，
    嗣於同年12月3 日提出上訴理由狀，略以：「被告丙○○犯
    後坦承全部犯行，深具悔意，犯後態度不可謂不佳，又被告
    係屬漁民而為社會之弱勢，家境清寒（提出高雄市小港區宏
    亮里清寒證明書），然本案另一共同被告蘇少培惡性最重，
    仍獲得原審緩刑之宣告，而被告卻未獲緩刑之寬典，且量處
    不算輕之刑度，顯與罪刑相當性有違，更與比例原則不符；
    為此提起上訴請從輕量刑並宣告緩刑」云云。
四、按關於刑之量定及緩刑之宣告，係實體法上賦予法院得為自
    由裁量之事項，倘其未有逾越法律所規定之範圍，或濫用其
    權限，即不得任意指摘為違法；有罪之判決書，應於理由內
    記載緩刑之理由，雖為刑事訴訟法第302 第4 款（即現行法
    第310 條第5 款）所明定，但該項判決如未宣告緩刑，即無
    庸說明不宣告之理由，此乃當然之解釋（最高法院75年台上
    字第7033號、29年上字第1966號判例要旨足參）。經查：
(一)、原判決審酌被告丙○○與其他共同被告等人共同私運扣案漁
    獲進口，且遭查扣之漁貨數量合計約19萬2,220 公斤之鉅，
    對於國內之防疫檢測、漁貨交易市場、課稅公平等確已造成
    重大危害。惟念被告於原審然坦承犯行而具悔意，及考量被
    告與其他共同被告間之犯罪情節輕重等一切情狀，量處被告
    有期徒刑1 年，經核尚屬允當於法並無不合。
(二)、被告丙○○上訴理由於形式上雖指原審量刑與罪刑相當性有
    違，更與比例原則不符，並提出上開清寒證明書等情（見本
    院卷第8 頁），然依據上開清寒證明書所載「丙○○自96年
    11月18 日 起無工作收入、獨居、負債」等情縱使屬實，亦
    屬被告於本案犯後（本案係於96年9 月22日遭查獲，此有本
    案起訴書足參）之經濟情況，不足以認為原審對於被告之量
    刑有何不當或違法。又被告上訴理由亦未依據卷內訴訟資料
    或提出新事證，具體指摘原判決此部分量刑，如何與「罪刑
    相當性、比例原則」不符之情形，則原判決業已斟酌被告與
    其他共同被告間之犯罪情節輕重等情（如上所述），尚難認
    此部分量刑自由裁量之行使，有何未合乎法律之目的，違背
    內部性界限，而屬權利濫用之違法，或違反比例原則、平等
    原則、公平正義等法則。
(三)、原判決雖未於理由內說明對於被告丙○○不予宣告緩刑之理
    由，然依據上開說明，原判決自無違法；又被告於本案犯行
    前又涉犯其他6 件漁貨走私罪嫌，現尚由原審法院另案審理
    中，此有臺灣高等法院被告前案紀錄表及臺灣高雄地方法院
    檢察署96年度偵字第33906 號起訴書在卷足佐（見本院卷第
    19頁反面、第43-49 頁），則原判決未對被告併予緩刑宣告
    ，亦難認有何濫用權限之情。
五、綜上所述，被告丙○○上開上訴理由，均非依據卷內訴訟資
    料，明確指出原判決關於被告之量刑或未予宣告緩刑有何違
    誤，或提出新事證指摘或表明原判決有何足以影響量刑或緩
    刑宣告之不當或違法，而構成應予撤銷之具體事由，自與刑
    事訴訟法第361 條第2 項所稱「具體理由」顯非相當，足認
    被告之上訴，違背法律上之程式，爰不經言詞辯論，逕行判
    決駁回上訴。
六、上訴人即原判決共同被告乙○○、甲○○、丁○○等人部分
    ，業據其3 人於本院撤回上訴在案（見本院卷第38-42 頁）
    ，附此敘明。
據上論斷，應依刑事訴訟法第367 條前段、第372 條，判決如主
文。
中    華    民    國    98    年    1     月    14    日
                刑事第一庭  審判長法  官  郭雅美
                                  法  官  徐美麗
                                  法  官  張意聰
以上正本證明與原本無異。
如不服本判決應於收受本判決後10日內向本院提出上訴書狀，其
未敘述上訴理由者，並得於提起上訴後10日內向本院補提理由書
狀（均須按他造當事人之人數附繕本）「切勿逕送上級法院」。
中    華    民    國    98    年    1     月    14    日
                                  書記官  陳金


司法院資訊處製作；財團法人民間司法改革基金會備份。
